臺灣高等法院花蓮分院刑事判決　　　　　96年度上訴字第14號
上　訴　人　臺灣花蓮方法院檢察署檢察官
被　　　告　甲○○
指定辯護人　阮慶文律師
上訴人因被告殺人未遂案件，不服臺灣花蓮地方法院中華民國95
年10月18日95年度訴字第308號第一審判決（起訴案號：臺灣花
蓮地方法院檢察署95年度偵字第3129號），提起上訴，本院判決
如下：
    主  文
上訴駁回。
    理  由
一、公訴人以被告基於殺人之犯意，於民國95年5月23日下午3時
    20分許，以其所有番刀1把，朝告訴人乙○○頭部、右胸部
    等致命部位接續砍殺多刀，因認被告涉犯刑法第271條第2項
    、第1項之殺人未遂罪嫌云云。原審以被告於行為當時之精
    神狀態已達心神喪失程度，合於修正前刑法第19條第1項之
    規定，其行為即屬不罰，而判決被告無罪，同時令入相當處
    所，施以監護二年。本院審理結果，認為原判決認事用法均
    無不合，應予維持，並引用原判決所載之理由如附件所示。
二、檢察官據告訴人之請求提起上訴，其意旨略以：被告業已當
    庭承認欲故意殺害告訴人之犯意，其行為當時並非毫無意識
    能力，原審採證即有違經驗及論理法則；又原審竟僅憑一紙
    鑑定意見而為無罪之判決，恐嫌率斷，應送國軍八０五醫院
    或玉里榮民醫院再為適當之鑑定。另據告訴人之指訴顯見被
    告一早即起殺人犯意，自行買好凶器藏於口袋，又詳加觀望
    、徘徊並窺視告訴人住處，被告心思細密，益見其精神狀況
    應未達心神喪失之程度，至多僅為精神耗弱；至行政院衛生
    署花蓮醫院之鑑定意見係認：被告已達「精神喪失」，然其
    鑑定語意不明，原審竟直接認係「心神喪失之誤」，恐有未
    洽；縱其他醫療機構亦認被告已達心神喪失之程度，亦應考
    量被告對告訴人的敵視及被害妄想，且自我控制異常，又再
    次殺害告訴人之機會極高，如要判決無罪，應施以監護處分
    三年等語。
三、查被告固然承認上開殺人之行為，惟本院再將被告送請財團
    法人佛教慈濟綜合醫院鑑定結果，仍認為被告犯案時雖然意
    識清楚，並未受情緒或酒精等藥物之影響，但被告之思考邏
    輯及內容明顯呈現精神病態，其精神狀態符合妄想型精神分
    裂症之診斷，此為一長期慢性之精神疾患，而判定被告犯案
    當時之判斷能力極度受此影響而違常，已達「心神喪失」之
    程度，並建議被告應積極接受相關之精神醫療，有該院96年
    3月28日（96）慈醫文字第000174號函檢送之精神鑑定報告
    書1份附卷足憑。且被告於本院審理時，亦顯現諸多妄語：
    乙○○拿我的所有證件包括身分證、國際身分證、軍中地位
    之身分證去殺人放火，把責任推給我，所以我要殺他，他都
    拿去偽造文書，你要查清楚的就是祇有衛星兩個字而已，機
    密資料都在裡面，我有國際人士的資格，這個衛星是專門在
    辦案用的，不管案子多久，都能查得到。足認被告行為時係
    屬心神喪失之人。檢察官指被告並未達心神喪失之程度，至
    多僅為精神耗弱而已，尚難採憑。至於法院因被告心神喪失
    諭知無罪，而令被告入相當處所施以監護之期間，本屬法院
    之職權行使，原判決既在法定期間內判令被告施以監護2年
    ，自無不合。上訴意旨指摘原判決不當，求予撤銷改判，為
    無理由，應予駁回。
據上論斷，應依刑事訴訟法第373條、第368條，判決如主文。
本案經檢察官崔紀鎮到庭執行職務。
中　　華　　民　　國　　96　　年　　6 　　月　　5 　　日
                  刑事庭審判長法  官     謝 志 揚
                              法  官     賴 淳 良
                              法  官     林 慶 煙
以上正本證明與原本無異。
如不服本判決，應於送達後十日內，向本院提出上訴狀。其未敘
述理由者，並應於提出上訴狀後十日內向本院補提理由狀 (須附
繕本)。
                              書記官     林 明 智
中　　華　　民　　國　　96　　年　　6 　　月　　5 　　日
